臺灣桃園地方法院交通事件裁定　　　　99年度交聲字第1135號
原處分機關　交通部公路總局新竹區監理所新竹監理站
異　議　人
即受處分人　余玉玲
上列異議人即受處分人因違反道路交通管理處罰條例案件，對於
交通部公路總局新竹區監理所新竹監理站於民國99年8月5日以竹
監新四字第裁51-Z00000000號違反道路交通管理事件裁決書所為
之裁決處分（原舉發案號：內政部警政署國道公路警察局公警局
交字第Z00000000 號）不服，聲明異議，本院裁定如下：
    主  文
原處分撤銷。
余玉玲不罰。
    理  由
一、原處分意旨略以：異議人即受處分人余玉玲（下稱異議人）
    所有之車牌號碼LE-5448 號之自用小客車（下稱自小客車）
    ，於民國99年2 月11日上午9 時28分許，由林智福駕駛，行
    經國道一號汐五高架北21.8公里處，經內政部警政署國道公
    路警察局第一警察隊員警沈宗翰、刁宜菁，認駕駛人林智福
    有「報廢登記之汽車仍行駛公路（禁駛）」之違規事實，遂
    以內政部警政署國道公路警察局公警局交字第Z00000000 號
    舉發違反道路交通管理事件通知單（下稱舉發單）舉發。嗣
    原處分機關即交通部公路總局新竹區監理所新竹監理站認異
    議人即自小客車所有人，確有「報廢登記之汽車仍行駛」之
    違規事實明確，乃於99年8 月5 日以竹監新四字第裁
    51-Z00000000號違反道路交通管理事件裁決書（下稱裁決書
    ），依道路交通管理處罰條例第12條第1 項第9 款、第2 項
    及違反道路交通管理事件統一裁罰基準表之規定，裁處罰鍰
    新臺幣（下同）10,800元，並將車輛沒入等語。
二、聲明異議意旨略以：伊於98年2 月間將前揭自小客車借予石
    啟俊使用，嗣據石啟俊告知自小客車已遭撞毀，通知伊將車
    輛報廢，伊遂於98年3 月2 日辦理報廢登記，惟石啟俊嗣後
    未將自小客車車體歸還予伊。嗣後伊發現石啟俊駕駛前揭自
    小客車，並懸掛石啟俊自己之車輛大牌，伊遂於98年5 月、
    6 月間前往桃園龍安派出所報案，今仍於檢察官偵查中，爰
    請求撤銷原處分，改諭知異議人不罰等語。
三、按法院受理有關交通事件，準用刑事訴訟法之規定，道路交
    通管理處罰條例第89條定有明文。而犯罪事實應依證據認定
    之，無證據不得認定犯罪事實，刑事訴訟法第154 條第2 項
    亦定有明文。又認定犯罪事實所憑之證據，雖不以直接證據
    為限，間接證據亦包括在內，然而無論直接證據或間接證據
    ，其為訴訟上之證明，須於通常一般之人均不致有所懷疑，
    而得確信其為真之程度者，始得據為有罪之認定，倘其證明
    尚未達到此一程度，而有合理之懷疑存在而無從使事審法院
    得有罪之確信時，即應由法院為諭知被告無罪之判決（最高
    法院76年台上字第4986號判例可資參照）。是法院於審理行
    為人違反道路交通管理處罰條例案件，於踐行調查證據後為
    事實認定時，如就原處分機關所認定之行為人違規事實仍有
    合理之懷疑，而無法確信行為人確有該當於道路交通管理處
    罰條例所處罰條文之構成要件事實時，即應依「倘有懷疑，
    則從被告之利益作解釋」，作對異議人有利之認定。
四、異議人固坦承前揭自小客車為伊所有，惟堅詞否認伊有何違
    規情節，並以前揭情詞置辯。經查：
  (一)異議人所有之自小客車，於舉發違規時、地，確有前揭違規
    事實，經警掣單舉發，當場由駕駛人林智福簽收，嗣原處分
    機關依道路交通管理處罰條例相關規定裁處罰鍰10,800元，
    並將車輛沒入等處分之事實，有裁決書、舉發單、交通違規
    陳述單及查詢單各1 紙等資料附卷足憑，且為異議人所不爭
    執。而上開自小客車業於98年3 月2 日，由異議人至原處分
    機關辦理報廢之事實，亦有汽（機）車各項異動登記書、汽
    車新領牌照登記書影本各1 紙等資料在卷可參。是異議人所
    有之自小客車確有前揭交通違規行為，堪予認定。
  (二)證人石啟俊於本院調查時雖未到庭作證，惟於臺灣桃園地方
    法院檢察署99年度偵緝字第15268 號侵占一案，於檢察官偵
    訊時自承：伊於98年過完年後，有至余玉玲所經營之桃園縣
    桃園市○○路8 號之東笙汽車保養廠，向余玉玲之夫借車，
    車號忘記了；借用後不到1 週，伊就將車輛借給在泰山的朋
    友林至福（音譯，本院查正確姓名為林智福）、綽號阿福，
    過了幾個月伊把車子牽回來開；98年夏天阿福又跟伊借車，
    之後就沒有歸還了；因為林智福跟伊說車子有撞倒，所以伊
    有向余玉玲稱車輛在屏東撞壞，無法返還，車主有叫伊拿大
    牌去報廢，然後賠錢給車主；余玉玲於98年5 月11日之所以
    會在桃園縣桃園市○○○○街發現前揭自小客車懸掛車牌號
    碼HU-0542 號之車牌，是因為該車牌是伊以前車子的牌，伊
    沒有拿去報廢等語，有上開案件99年11月4 日訊問筆錄1 份
    在卷可稽，石啟俊前揭所述核與異議人所辯均屬相符，復有
    異議人於98年5 月11日至桃園縣政府警察局桃園分局龍安派
    出所報案製作筆錄之警詢筆錄1 份在卷可憑，佐以前揭自小
    客車確係於林智福駕駛中，遭員警舉發前揭違規事實等情，
    有舉發單1 紙可憑，是石啟俊於前揭案件中陳稱之內容，顯
    非不可採信。前揭自小客車未徵得異議人同意，即由石啟俊
    將已報廢登記之車輛，交予林智福駕駛，該自小客車於違規
    當時，確處於非異議人實力可得支配之狀態等情，堪予認定
    。是以，異議人前揭所辯，尚非無據，應可採信。
  (三)另本件舉發員警以異議人所有之自小客車，於上揭時間、地
    點，有「報廢登記之汽車仍行駛公路（禁駛）」之違規事實
    ，依道路交通管理處罰條例第12條第1 項第9 款之規定，對
    駕駛自小客車之駕駛人林智福當場掣單舉發，而舉發通知單
    已載明違規駕駛人為林智福及其性別、地址、出生年月日、
    身分證統一編號等年籍資料，並由林智福簽收在案乙節，有
    該舉發單1 紙在卷可稽。則原處分機關已知悉本件應歸責之
    違規駕駛人為林智福，即無不能依前揭違反道路交通管理處
    罰條例第85條第1 項及違反道路交通管理事件統一裁罰基準
    及處理細則第36條規定，另行通知該違規駕駛人到案依法處
    理之情形。且卷內復無證據證明有何可歸責於異議人之事由
    ，亦無異議人於收受上開裁決書前，已知有該舉發單存在及
    知悉應到案日期等情，尚難期待異議人於應到案日期前，向
    處罰機關告知應歸責人，異議人自不應受道路交通管理處罰
    條例第85條第1 項之限制，附此敘明。
五、綜上所述，本件原處分機關認定異議人有前開違反道路交通
    管理處罰條例之違規行為，顯有未能查明事實致適用法規錯
    誤之情形，此外，復查無其他積極證據足以證明異議人有何
    違反道路交通管理處罰條例之違規行為，自應作對異議人有
    利之認定，原處分機關不察，遽對異議人裁罰，即難認為允
    當，應認異議人之異議為有理由，自應由本院將原處分撤銷
    ，並諭知異議人不罰，以資適法。
六、據上論斷，應依道路交通事件處理辦法第19條前段，裁定如
    主文。
中    華    民    國   100    年    3     月    16    日
                  交通法庭  法  官  廖珮伶
以上正本證明與原本無異。
如不服本裁定，應於裁定送達後5 日內向本院提出抗告狀。
                            書記官  張良煜
中    華    民    國   100    年    3     月    23    日